臺灣桃園地方法院小額民事判決
110年度桃簡字第946號
原      告  羅廖敬
被      告  Ａ０１  詳卷
法定代理人  甲○○  詳卷
上列當事人間請求損害賠償事件，本院於民國110年12月16日言
詞辯論終結，判決如下：
    主    文
被告應給付原告新臺幣95,000元，及自民國110年4月23日起至清
償日止，按年息5％計算之利息。
訴訟費用新臺幣1,000元由被告負擔。
本判決得假執行。
    事實及理由
壹、程序方面：
一、查本件被告Ａ０１則為民國00年0月生，於本件侵權行為發生時
    屬未滿18歲之少年，且為少年保護事件之當事人。依兒童及
    少年福利與權益保障法第69條第2項之規定，不得揭露被告
    及其親屬之真實姓名、住所等足以識別其身分之資訊，是本
    判決就相關人等均以當事人欄部分所揭代號稱之，合先敘明
    。　　
二、按簡易訴訟之訴狀送達後，原告不得將原訴變更或追加他訴
    ，但擴張或減縮應受判決事項之聲明者，不在此限；原告於
    判決確定前，得撤回訴之全部或一部，但被告已為本案言詞
    辯論者，應得其同意，民事訴訟法第436條第2項、第255條
    第1項但書第3款、第262條第1項分別定有明文。經查，原告
    原對被告及訴外人Ｂ０１起訴請求：被告應連帶給付原告新臺
    幣（下同）150,000元，及自起訴狀繕本送達翌日起至清償
    日止，按年息5％計算之利息。嗣於本院審理中Ｂ０１未為本案
    之言詞辯論前，以言詞撤回對Ｂ０１之起訴，並變更聲明為如
    主文第1項所示（見本院卷第38頁反面），核均與前開規定
    相符，故本院僅須就原告最後訴之聲明為裁判，合先敘明。
二、被告經合法通知，未於言詞辯論期日到場，核無民事訴訟法
    第386條所列各款情形，爰依原告之聲請，由其一造辯論而
    為判決。
貳、實體方面：
一、原告主張：被告於109年5月29日起加入由張嘉恩、邱傑崙、
    暱稱「有夢最美」、「阿翰」、「猴子」、「火龍果」等其
    他姓名年籍不詳之人所組成三人以上以實施詐術為手段，具
    有持續性、牟利性之結構性詐欺集團犯罪組織，擔任該詐欺
    集團之取款專員（即俗稱車手），與該詐欺集團成員共同基
    於意圖為自己之不法所有，基於三人以上共同詐欺取財及隱
    匿詐欺犯罪所得去向、所在之洗錢意思聯絡，先由吳承翰依
    通訊軟體LINE暱稱「輕鬆借錢輕鬆還」之不詳詐欺集團成員
    指示，於109年5月29日21時45分許在苗栗縣○○市○○路0號1樓
    「全家頭份大同店」，將其台新銀行竹南分行000-00000000
    000000帳號（戶名吳承翰）之存簿、提款卡寄出予對方後，
    由「有夢最美」以LINE指示許銘雄，於109年5月31日15時58
    分許前往高雄市○○區○○路000號「全家高雄民益店」領取上
    開存簿、提款卡，在高雄市○○區○○路0號「仁美國小」交予
    不詳詐欺集團成員，另由「阿翰」以通訊
    軟體微信指揮楊耀雲於109年5月31日17時12分許，以網路轉
    帳9,500元至許銘雄帳戶中作為其擔任取簿手之酬勞，並由
    張嘉恩於109年5月31日至高雄市○○區○○路00號20號「統一超
    商仁美門市」及「仁美國小」拿取包含上開吳承翰提款卡之
    3、4個包裹。不詳詐欺集團成員則於109年5月29日16時許撥
    打行動電話予原告佯稱其姪子「廖建文」，以急需借款為由
    ，致原告陷於錯誤，依指示於109年6月1日12時58分許，在
    桃園市○○區○○路0段000號「彰化銀行八德分行」，臨櫃匯款
    150,000元至上開吳承翰帳戶中，暱稱「火龍果」者隨即以
    易信通訊軟體聯繫張嘉恩，張嘉恩遂依指示偕被告、邱傑崙
    共乘車牌號碼0000-00號自小客車，三人一組互相監督、支
    援，由被告持張嘉恩交付之上開吳承翰人頭帳戶之提款卡，
    於109年6月1日15時30分至34分許，在高雄市○○區○○○路000
    號「合作金庫大發分行」，操作自動櫃員機提領150,000元
    後，將贓款交予邱傑崙及張嘉恩，張嘉恩再將贓款於不詳時
    間地點交予上游「阿猴」，被告則分得當日擔任車手共23,0
    00元之報酬，致原告受有150,000元之損害，邱傑崙及張嘉
    恩分與原告於本院調解成立，邱傑崙願賠償原告35,000元，
    張嘉恩願賠償原告20,000元，原告仍有95,000元之損害。爰
    依侵權行為之法律關係，提起本件訴訟等語並聲明：如主文
    第1項所示。
二、被告經合法通知，未於言詞辯論期日到場，亦未提出書狀作
    何聲明或陳述。
三、得心證之理由：
　㈠經查，原告主張前揭事實，有臺灣高雄少年及家事法院（下
    稱高雄少家法院）110年度少護字第187號宣示筆錄在卷可證
    （見本院卷第5頁），且為被告於前開少年保護事件警詢及
    調查中所不爭執，而被告因本件共同詐欺行為，由高雄少家
    法院本院刑事庭以其犯共同詐欺取財罪及洗錢防制法之洗錢
    罪，宣示交付保護管束乙節，亦經本院調取前開少年保護事
    件卷宗核閱無訛，至被告已於相當時期受合法通知，而未於
    言詞辯論期日到場，復未提出書狀以為爭執，依民事訴訟法
    第436條之23、第436條第2項、第280條第3項前段準用同條
    第1項之規定，應視同自認，堪信原告之主張為真實，是被
    告有前開侵權行為之事實，已堪認定。
　㈡按因故意或過失，不法侵害他人之權利者，負損害賠償責任
    。數人共同不法侵害他人之權利者，應連帶負損害賠償責任
    ，民法第184 條第1 項前段、第185 條第1 項前段分別定有
    明文。又所謂共同侵權行為，係指數人共同不法對於同一之
    損害，與以條件或原因之行為。加害人於共同侵害權利之目
    的範圍內，各自分擔實行行為之一部，而互相利用他人之行
    為，以達其目的者，仍不失為共同侵權行為人，而應對於全
    部所發生之結果，連帶負損害賠償責任。現今詐騙集團成員
    分工細膩，分配工作者、撥打電話或假扮公職人員行騙者、
    取款者，各司其職，且常為單向聯絡，俾減少為檢警查獲之
    機會，為本院辦理相關案件職務上已知之事。被告與其所屬
    詐騙集團其他成員基於避免遭查獲等考量，分工以達詐騙原
    告之同一目的，已如前述，自屬共同侵權行為人，而應對原
    告所受全部損害負賠償責任。是以原告依侵權行為之法律關
    係，扣除邱傑崙願賠償原告之金額35,000元，張嘉恩願賠償
    原告之金額20,000元後，請求被告賠償其所受詐騙而匯款之
    剩餘金額95,000元【計算式：150,000元－（35,000元＋20,00
    0元）＝95,000元】，洵非無稽。
  ㈢綜上所述，原告得請求被告賠償之金額應為95,000元。
四、末按給付無確定期限者，債務人於債權人得請求給付時，經
    其催告而未為給付，自受催告時起，負遲延責任。其經債權
    人起訴而送達訴狀，或依督促程序送達支付命令，或為其他
    相類之行為者，與催告有同一之效力；又遲延之債務，以支
    付金錢為標的者，債權人得請求依法定利率計算之遲延利息
    ；而應付利息之債務，其利率未經約定，亦無法律可據者，
    週年利率為5％，民法第229條第2項、第233條第1項前段及第
    203條分別定有明文。本件原告對被告之損害賠償請求權，
    係以支付金錢為標的，無確定期限，又未約定利息，則被告
    應自受催告時起，負遲延責任，是原告就上述得請求之金額
    ，併請求自起訴狀繕本送達被告之翌日即110年4月23日起（
    於110年4月22日送達，見本院卷第9頁）至清償日止，按年
    息5％計算之利息，洵為有據。
五、從而，原告依侵權行為之法律關係，請求被告給付如主文第
    1項所示，為有理由，應予准許。
六、本件係依小額訴訟程序所為被告敗訴之判決，爰依民事訴訟
    法第436條之20之規定，依職權宣告假執行。
七、末原告起訴時訴訟標的金額為150,000元，故繳納裁判費1,5
    50元。嗣因原告減縮請求為95,000元，實質上已屬適用小額
    訴訟程序之案件，僅不及變更案號而已，是仍應依民事訴訟
    法第436條之19第1項規定，確定訴訟費用額為1,000元。至
    原告減縮部分之訴訟費用550元，因係原告減縮訴之聲明而
    生，自應由其自行負擔。另本件既屬應適用小額訴訟程序之
    案件，故關於上訴費用計算、上訴之規定，均仍應適用小額
    訴訟程序，併此敘明。
八、訴訟費用負擔之依據：民事訴訟法第78條。並依同法第436
    條之19第1項規定，確定訴訟費用額如主文第2項所示。
中　　華　　民　　國　　110 　年　　12　　月　　29　　日
                  桃園簡易庭  法  官  曾耀緯
以上為正本係照原本作成。
如不服本判決，應於送達後20日內，向本院提出上訴狀並表明上
訴理由，如於本判決宣示後送達前提起上訴者，應於判決送達後
20日內補提上訴理由書（須附繕本）。
如委任律師提起上訴者，應一併繳納上訴審裁判費。
中　　華　　民　　國　　110 　年　　12　　月　　29　　日
                              書記官  張俊睿 
附錄：
一、民事訴訟法第436條之24第2項：
　　對於小額程序之第一審裁判上訴或抗告，非以其違背法令為
    理由，不得為之。
二、民事訴訟法第436條之25：
    上訴狀內應記載上訴理由，表明下列各款事項：
    （一）原判決所違背之法令及其具體內容。
    （二）依訴訟資料可認為原判決有違背法令之具體事實。
三、民事訴訟法第471條第1項：（依同法第436條之32第2項規定
    於小額事件之上訴程序準用之）
    上訴狀內未表明上訴理由者，上訴人應於提起上訴後二十日
    內，提出理由書於原第二審法院；未提出者，毋庸命其補正
    ，由原第二審法院以裁定駁回之。